臺灣高等法院刑事判決　　　　　　　　93年度上訴字第2510號
上　訴　人　臺灣板橋地方法院檢察署檢察官
上　訴　人
即　被　告　丁○○
選任辯護人　蘇錦霞律師
上　訴　人
即　被　告　庚○○
　　　　　　戊○○
被　　　告　甲○○
　　　　　　乙○○（大陸地區人民）
　　　　　　　　　　旅行證編號：91入出字第33170438號
　　　　　　己○○
　　　　　　丙○○○（大陸地區人民）
　　　　　　　　　　旅行證編號：91入出字第33344401號
上列上訴人因被告等違反臺灣地區與大陸地區人民關係條例等案
件，不服臺灣板橋地方法院92年度訴字第875號，中華民國93年5
月7日第一審判決（起訴案號：臺灣板橋地方法院檢察署92年度
偵字第3193號、第3194號、第3227號、第4708號、第5303號、第
5872號、第5798號、第5799號），提起上訴，本院判決如下：
    主  文
原判決關於丁○○、庚○○部分撤銷。
丁○○、庚○○共同以違反不得使大陸地區人民非法進入臺灣地
區規定為常業，丁○○處有期徒刑壹年陸月，庚○○處有期徒刑
壹年肆月。扣案附表2編號1內、、編號2至7、編號8內、
編號9、編號10內、至、編號11所示之物均沒收。
其他上訴駁回。
    事  實
一、丁○○因從事臺灣地區與大陸地區兩岸間之婚姻仲介工作，
    得知有部分大陸地區女子為求得以進入臺灣地區打工賺取薪
    資，願支付大陸地區流通之貨幣人民幣（下稱人民幣）2萬
    元作為對價，與臺灣地區男子辦理「假結婚」，再以配偶之
    身份來臺，遂其打工賺錢之目的；丁○○認有利可圖，乃邀
    同其妻藍秀玲（業經原審判決有期徒刑1年2月，緩刑4年確
    定）、友人庚○○等人，共同商議以使大陸地區女子非法進
    入臺灣地區，而收取大陸地區女子所支付之對價人民幣2萬
    元牟利；渠等使大陸地區女子非法進入臺灣地區之方式，係
    先以免費招待至大陸地區旅遊外加新臺幣（下同）3萬元之
    報酬，吸引、招攬臺灣地區無配偶而有意願與大陸地區女子
    「假結婚」之男子，於渠等之安排下前往大陸地區，與大陸
    地區女子虛偽辦理結婚手續，再持大陸地區核發之結婚證明
    文件返臺辦理臺灣地區戶籍登記，並為該形式上為臺灣地區
    人民之配偶、實際上則為「假結婚」對象之大陸地區女子，
    以「探親」名義申請進入臺灣地區，以利該大陸地區女子來
    臺自覓處所打工；其中丁○○、庚○○2人負責尋覓願與大
    陸地區女子「假結婚」之臺灣地區男子，再由庚○○、藍秀
    玲2人指示或陪同臺灣地區男子辦理護照、接送機、返臺後
    結婚戶籍登記、對保、申請大陸地區女子來臺等手續，丁○○另負責臺灣地區男子前往大陸地區後之食、宿及在大陸地
    區辦理結婚登記手續等事項；至每名大陸地區女子所交付之
    人民幣2萬元對價，均由丁○○先行收取，與藍秀玲共同保
    管使用，並不定期提供予庚○○作為生活費用，渠3人均以
    前開財物，充為平日生活所需並賴以維生，而以之為常業。
    嗣丁○○、藍秀玲、庚○○等3人，即依前述分工模式，共
    同基於行使明知為不實之事項而使公務員登載於職務上所掌
    公文書之概括犯意聯絡、及使大陸地區人民非法進入臺灣地
    區為常業之犯意聯絡，自民國（下同）91年2月間起，由丁○○、庚○○陸續在臺北火車站、板橋火車站、或臺北縣、
    市各處公園附近，覓得遊蕩於上開處所之陳東豐（原審俟到
    案後另行審結）、戊○○、許家銓（業經原審判決有期徒刑
    3月，如易科罰金，以3百元折算1日確定）、楊阿萬（業經
    原審判決有期徒刑2月，如易科罰金，以3百元折算1日確定
    ）、李銘泉（原審俟到案後另行審結）、周次郎（原審俟到
    案後另行審結）、施坤輝（原審俟到案後另行審結）、宋何
    祥（業經原審判決有期徒刑3月，如易科罰金，以3百元折算
    1日確定）、范壬癸（原審俟到案後另行審結）等未婚男子
    ，並以前述免費招待至大陸地區旅遊及可獲報酬3萬元等條
    件相邀；陳東豐、戊○○、許家銓、楊阿萬、李銘泉、周次
    郎、施坤輝、宋何祥、范壬癸等人，亦因貪圖上開利益，而
    應允與大陸地區女子辦理「假結婚」，乃各別與丁○○、藍
    秀玲、庚○○等人共同基於行使明知為不實之事項而使公務
    員登載於職務上所掌公文書之概括犯意聯絡、及使大陸地區
    人民非法進入臺灣地區之犯意聯絡，自91年2月間起至同年
    10月間止，在丁○○、藍秀玲、庚○○等人之安排下，陸續
    搭機前往大陸地區福建省福州市，停留數日至10餘日不等之
    期間後（該期間內由丁○○安排、招待旅遊行程），分別於
    附表1「結婚日期」欄所示之時間，前往福州市民政局，與
    並無結婚真意、僅欲辦理「假結婚」以配偶名義來臺、而各
    與丁○○、藍秀玲、庚○○及與其「假結婚」對象之陳東豐
    、戊○○、許家銓、楊阿萬、李銘泉、周次郎、施坤輝、宋
    何祥、范壬癸等人間有行使明知為不實之事項而使公務員登
    載於職務上所掌公文書之概括犯意聯絡之大陸地區女子俞鳳
    玉（原審誤載為俞風玉，原審俟到案後另行審結）、熊梅（
    原審俟到案後另行審結）、俞香蘭（原審俟到案後另行審結
    ）、張美芬（業經原審判決有期徒刑4月，如易科罰金，以3
    百元折算1日確定）、池美雲（原審俟到案後另行審結）、
    林秀珠（原審俟到案後另行審結）、陳維芳（原審俟到案後
    另行審結）、莊雪雲（原審俟到案後另行審結）、林美英（
    原審俟到案後另行審結）等人辦理結婚登記（「假結婚」之
    雙方當事人均詳如附表1所示），再向福州市公證處辦理公
    證取得結婚證明書後，旋由陳東豐、戊○○、許家銓、楊阿
    萬、李銘泉、周次郎、施坤輝、宋何祥、范壬癸等人陸續先
    行返回臺灣地區，持上開大陸地區公證處出具之結婚證明書
    送請財團法人海峽交流基金會驗證後，再持上開驗證書及結
    婚證明書等文件，於附表1「辦理結婚登記日期及受理之戶
    政機關」欄所示之時間，前往該欄所示之各戶政機關，申請
    辦理結婚登記，使各該戶政事務所內僅有形式審查權之承辦
    公務員，分別將陳東豐與俞鳳玉、戊○○與熊梅、許家銓與
    俞香蘭、楊阿萬與張美芬、李銘泉與池美雲、周次郎與林秀
    珠、施坤輝與陳維芳、宋何祥與莊雪雲、范壬癸與林美英各
    於附表1「結婚日期」欄所示之日期結婚等不實之事項，記
    載於其職務上所執掌之戶籍登記簿冊公文書，並據以核發戶
    籍謄本，均足生損害於各該戶政機關對於結婚戶籍登記管理
    之正確性；嗣陳東豐、戊○○、許家銓、楊阿萬、李銘泉、
    周次郎、施坤輝、宋何祥、范壬癸等人，復依庚○○、藍秀
    玲之指示，或由庚○○、藍秀玲代為填寫，而分別填具「大
    陸地區人民進入臺灣地區保證書」（分別以附表1「台灣地
    區男子」之陳東豐等人為保證人，而以附表1「大陸地區女
    子」之俞鳳玉等人為被保證人）及「大陸地區人民進入臺灣
    地區旅行證申請書」等文件，而於附表1「辦理對保日期及
    受理之警察機關」欄所示之時間，單獨或由庚○○、藍秀玲
    陪同，前往該欄所示之各警察機關，向辦理對保之警員出示
    上開登載有前述結婚不實事項之戶籍謄本文件而行使之，憑
    以辦理對保手續，足生損害於各該警察機關對於保證人與被
    保證人間身分關係審核之正確性；再於附表1「申請旅行證
    日期及名義」欄所示之時間，或單獨、或由庚○○、藍秀玲
    陪同、或委由庚○○前往內政部警政署入出境管理局（下稱
    境管局），持前述「大陸地區人民進入臺灣地區保證書」、
    「大陸地區人民進入臺灣地區旅行證申請書」，連同上開登
    載有前述結婚不實事項之戶籍謄本等文件，出示於承辦人員
    而行使之，憑以申請俞鳳玉等大陸地區女子以「探親」或「
    團聚」名義進入臺灣地區之旅行證，均足生損害於境管局對
    於大陸地區人民進入臺灣地區旅行證審核管理之正確性；經
    境管局承辦人員審核後，仍未察而據以核發俞鳳玉等大陸地
    區女子進入臺灣地區之旅行證，俞鳳玉、熊梅、俞香蘭、張
    美芬、池美雲、林秀珠、陳維芳、莊雪雲、林美英等人乃於
    接獲陳東豐、戊○○、許家銓、楊阿萬、李銘泉、周次郎、
    施坤輝、宋何祥、范壬癸等人所寄往大陸地區之上開旅行證
    後，即陸續於附表1「大陸地區女子進入臺灣地區日期」欄
    所示之時間，搭機由桃園縣中正國際機場進入臺灣地區。嗣
    後因楊阿萬向法務部調查局臺北縣調查站自首其犯行，經該
    調查站調查員循線於92年1月28日上午8時30分許，在丁○○
    、藍秀玲位於臺北縣板橋市○○路78巷7之3號4樓住處查獲
    丁○○、藍秀玲2人，並扣得如附表2編號1至編號10所示之
    各項文件資料，及陳東豐、戊○○、許家銓、楊阿萬、李銘
    泉、周次郎、宋何祥等人之護照各1本；另於同日上午8時45
    分許，在臺北縣板橋市○○路413巷6號1樓「彩衣製衣有限
    公司」（其代表人陳素珍業經原審判處罰金新台幣3萬元確
    定）工廠內查獲張美芬，並扣得如附表2編號11所示之文件
    資料，始進而查悉全盤上情。
二、案經法務部調查局臺北縣調查站報請臺灣板橋地方法院檢察
    署檢察官偵查起訴。
    理  由
壹、上訴人即被告丁○○、庚○○、戊○○有罪部分：
一、訊據被告丁○○，對於上揭事實已坦承不諱；被告庚○○雖
    經合法傳喚未到庭，惟其於原審審理亦已坦承不諱；訊據被
    告戊○○則矢口否認前開犯行，辯稱：伊與熊梅是真結婚，
    並非假結婚，當時因為伊想要到大陸地區結婚，經由友人介
    紹認識被告丁○○，才請被告丁○○幫忙找適當的大陸女子
    ，前往大陸地區的機票、食宿等費用均是伊自行負擔，並沒
    有拿被告丁○○的錢，之後被告丁○○介紹熊梅與伊結婚，
    伊返臺後有為熊梅辦理來臺手續，而熊梅來臺後，原先都與
    伊住在一起，後來熊梅說要出去工作，兩人就沒有住在一起
    ，復因生活費的問題發生爭執，才找不到熊梅云云。惟查：
    (一)被告戊○○部分：
    　被告戊○○於92年3月7日接受法務部調查局臺北縣調查
      　站調查員詢問時，即已自承：伊自90年初起即告失業，
      　之後就一直住在板橋火車站而成為遊民，早餐在林家花
      　園附近之寺廟內吃飯，午、晚餐則是在廣福公園領取創
      　世基金會所發放的便當；嗣於91年4月間，伊得知丁○○願支付機票、食宿等費用及3萬元之報酬，尋找臺灣
      　地區男子作為「人頭」，前往大陸地區與大陸女子辦理
      　「假結婚」，伊即與丁○○接洽，而在丁○○之安排下
      　前往大陸地區與熊梅結婚，返臺後亦配合辦理申請熊梅
      　來臺之各項手續，並分多次在板橋新埔捷運站附近向藍
      　秀玲收取約定之報酬；伊與熊梅當時確實是假結婚，只
      　是後來彼此有好感，在臺灣一起住了3、4個月等語（見
      　臺灣板橋地方法院檢察署92年度偵字第5798號偵查卷影
        印卷宗第10至第17頁）；且其於同日檢察官訊問時，復
     　 再自承：當時是因為貪圖丁○○所答應支付之報酬，才
        會與熊梅辦理假結婚，結婚前根本沒見過熊梅本人，
      　沒有什麼感情，直到熊梅來臺約1週後，兩人才發生感
        情，之前確實是以「假結婚」方式讓熊梅來臺等語（
      　見同上偵查卷宗第129至第135頁）；甚者，同案被告丁○○於原審92年7月8日訊問時，亦供稱：伊所經手之兩
　      岸婚姻案件，若係臺灣地區男子確有真意前往大陸地區
        與大陸女子結婚者，該臺灣地區男子必須自行支付機票
　      、食宿等費用，惟若係經由伊之安排前往大陸地區「假
        結婚」者，則由伊支付全部機票及食宿費用，另外再給
　      予該臺灣地區男子3萬元之報酬；本件被告戊○○前往
        大陸地區與熊梅結婚部分，伊有付錢給被告戊○○，被
　      告戊○○係「假結婚」等語（見原審影印卷第1宗第20
        頁至第22頁）；且於原審93年4月13日審理時，亦結證
        確實有交付3萬元給被告戊○○等語（見原審影印卷第2
        宗第99頁），而此數額適與台灣地區男子與大陸地區女
        子假結婚可得之報酬相同。此外，並有大陸地區福建省
        福州市公證處出具之結婚證明書、財團法人海峽交流基
        金會驗證書、戶籍謄本、大陸地區人民進入臺灣地區保
        證書、大陸地區人民進入臺灣地區旅行證申請書（以上
        均影本）、入出境查詢資料等各1件在卷可稽（見前揭
        臺灣板橋地方法院檢察署92年度偵字第5872號偵查卷影
        印卷宗第86頁、第177頁至第185頁），以及如附表2編
        號3所示之物扣案可資佐證。參合上情，足認被告戊○○於調查局詢問及檢察官訊問時所為之前開自白，核與
　　　  事實相符。
      被告戊○○嗣於原審訊問時，雖翻異前詞，改稱：伊是
        想要去大陸地區結婚，始找被告丁○○介紹大陸女子，
        且伊是自己付機票及食宿等費用，並沒有拿被告丁○○
        的錢云云，惟此與其先前在調查局詢問及檢察官訊問時
        所為之前開供述，以及同案被告丁○○前揭於原審訊問
        時所證述之情節，顯然不符，已難以信實；況被告戊○○既自承自90年初以降，即因失業而淪為遊民，平日宿
        於板橋火車站，三餐均依賴寺廟或創世基金會之救助始
        得溫飽，則其於此等已屬落腳無著、三餐不繼之潦倒困
        境下，實難想像其竟猶會突萌前往大陸地區娶妻、而無
        端增加自己生活負擔之念，更遑論其如何能夠自行支付
        前往大陸地區之機票及食宿等費用，是其上開所辯，顯
        與常情相悖，無從採信甚明。
      至被告戊○○於調查局詢問及檢察官訊問時，雖陳稱其
        於熊梅來臺後，兩人因互有好感而發生感情，進而共同
        居住達3、4個月之久等情，惟被告戊○○與熊梅2人於
        結婚之初，既缺乏結婚之真意，僅係欲以「假結婚」之
        方式使熊梅得以非法來臺打工，且嗣亦由被告戊○○返
　　　　臺後據以辦理相關手續，使熊梅得以非法進入臺灣地區
　　　　，則被告戊○○行使明知為不實之事項而使公務員登載
　　　　於職務上所掌公文書犯行，及使大陸地區人民非法進入
　　　　臺灣地區之犯行，於熊梅非法進入臺灣地區時，即已完
　　　　成而既遂，自不因熊梅來臺後漸與被告戊○○發生感情
　　　　等嗣後另生之事由，而影響及被告戊○○前已成立之刑
　　　　責，其理至明。故被告戊○○聲請訊問證人汪銀琴、黃
  　　　一龍，證明其確有與熊梅辦理結婚儀式及給予生活費用
    　　乙節，即核非必要，併予敘明。又證人即同案被告丁○○嗣後雖於原審審理及本院審理時，證稱：當時被告戊○○是經由其他人轉介給伊，說要到大陸結婚，是真結
　　　　婚，因為當時大陸女方有多給錢，所以伊才幫被告戊○○出機票錢等花費及交付3萬元，伊也記得被告戊○○
　　　　與熊梅後來有1段時間是住在1起云云。惟因證人丁○○
        此部分所證述之情節，非與被告戊○○前於法務部調查
        局詢問、檢察官訊問時之供述內容不符，亦與其於92年
        7月8日在原審訊問時所供述之情節不符，故證人丁○○
        其後所為之證述，係迴護被告戊○○之詞，不足採信。
    (二)被告丁○○、庚○○部分：其等2人確有前開事實欄記載
      之犯行，除據其等2人坦承不諱外，核與證人藍秀玲證述
      之情節相符（見92年度偵字第3193號卷第30頁至第39頁）
      ，且附表1所示之臺彎地區男子與大陸地區女子確係假結
　　　婚乙節，亦經陳東豐、戊○○、許家詮、楊阿萬、李銘泉
  　　、周次郎、施坤輝、宋何祥、范壬癸、張美芬分別陳述明
   　 確（分別見92年度偵字第5303號卷第18頁至第20頁、第26
      頁至第34頁、92年度偵字第5798號卷第10頁至第17頁、第
      30 頁至第36頁、第70頁至第77頁、第87頁至第95頁、92
      年度他字第3830號卷第5頁至第9頁、第10頁至第13頁、第
      14頁至第17頁、92年度偵字第3194號卷第3頁至第11頁、
      92年度偵字第5799號卷第1頁至第7頁）。此外，並有如附
      表1陳東豐等9人與大陸地區女子俞鳳玉等9人假結婚及相
      關之大陸地區福建省福州市公證處出具之結婚證明書、財
      團法人海峽交流基金會驗證書、戶籍謄本、大陸地區人民
      進入臺灣地區保證書、大陸地區人民進入臺灣地區旅行證
      申請書及入出境查詢資料等在卷可稽（見附表1「相關證
      物依序於卷內之位置」欄所示頁數，另陳東豐與俞風玉「
　    假結婚」部分見92年度偵字第5872號偵查卷宗第78頁、第
      169頁至第176頁；許家銓與俞香蘭「假結婚」部分見上開
      偵查卷宗第78頁、第144頁至第150頁；楊阿萬與張美芬「
      假結婚」部分見上開偵查卷宗第78頁、第130頁至第136
      頁；李銘泉與池美雲「假結婚」部分見上開偵查卷宗第77
      頁、第137頁至第143頁；周次郎與林秀珠「假結婚」部分
      見上開偵查卷宗第79頁、第401頁至第409頁；施坤輝與陳
      維芳「假結婚」部分見上開偵查卷宗第106至第112頁；宋
      何祥與莊雪雲「假結婚」部分見上開偵查卷宗第78頁、第
      151頁至第159頁；范壬癸與林美英「假結婚」部分見上開
      偵查卷宗第113頁至第122頁）；再而，並有如附表2所示
      之物扣案可資佐證，足認被告丁○○、庚○○前開自白，
      均與事實相符，均堪予採信。
    (三)綜上所述，被告戊○○前揭所辯，係臨訟卸責之詞，洵無
      足採。本件事證明確，被告丁○○、庚○○、戊○○之上
      開犯行，均堪予認定。
二、按台灣地區與大陸地區人民關係條例第79條第1項處罰違反
    同條例第15 條第1 款所定使大陸地區人民非法進入台灣地
    區罪，凡非經合法手續進入者皆包含之，行為人使大陸地區
    人民以假結婚真入境之脫法方式，進入台灣地區，即該當本
    罪，自非以偷渡者為限（最高法院92年度台上字第40號判決
    意旨參照）；又刑法上所謂常業犯，係指反覆以同種類行為
    為目的之社會活動之職業性犯罪而言，至於其犯罪所得之多
    寡，事後仍否保有該犯罪所得，是否恃此犯罪為唯一的謀生
    職業，則非所問，縱另兼有其他職業，或犯罪所得不多，均
    無礙於該常業犯之成立（最高法院85年度臺上字第510號判
    例、89年度臺上字第445號判決意旨參照）。查：
    (一)本件被告丁○○、庚○○等人，係依事實欄一所載之分工
      模式，自91年2月間起，反覆多次以招攬附表1所示久臺灣
      地區未婚男子作為「人頭」前往大陸地區與附表1所示之
      大陸女子辦理「假結婚」，使該等大陸地區女子得假借配
      偶身分來臺「探親」之方式，非法進入臺灣地區，並向該
      等大陸地區女子收取高額之報酬牟利，渠等3人並均以此
      犯行之所得作為生活之資，顯見其等3人有恃前開犯行所
      得財物維生，而以之為常業之意思，自應論以常業犯。
    (二)又被告丁○○、庚○○、戊○○等人於行為後，臺灣地區
      與大陸地區人民關係條例已於92年10月29日修正公布全文
      ，其中關於使大陸地區人民非法進入臺灣地區之處罰規定
      即修正後該條例第79條，係自同年12月31日起施行；依修
      正後該條例第79條第1項之規定，違反同條例第15條第1款
      不得使大陸地區人民非法進入臺灣地區之規定者，其法定
      刑已由修正前之「5年以下有期徒刑、拘役或科或併科新
      臺幣50萬元以下罰金」，提高為「1年以上7年以下有期徒
      刑，得併科新臺幣1百萬元以下罰金」，而修正後同條第2
      項雖已刪除修正前關於以違反不得使大陸地區人民非法進
      入臺灣地區規定為常業之處罰規定（原法定刑為「1年以
      上7年以下有期徒刑，得併科新臺幣1百萬元以下罰金」）
      ，惟增列「意圖營利而違反不得使大陸地區人民非法進入
      臺灣地區之規定者，處3年以上10年以下有期徒刑，得併
      科新臺幣5百萬元以下罰金」之規定；比較新舊法之結果
      ，均以修正前之舊法有利於被告，依刑法第2條第1項但書
      之規定，自應適用修正前臺灣地區與大陸地區人民關係條
      例處罰。
    (三)核被告丁○○、庚○○等2人所為，均係犯刑法第216條、
      第214條之行使明知為不實之事項而使公務員登載於職務
      上所掌公文書罪、修正前臺灣地區與大陸地區人民關係條
      例第79條第2項之以違反不得使大陸地區人民非法進入臺
      灣地區規定為常業罪；核被告戊○○所為，係犯刑法第
      216條、第214條之行使明知為不實之事項而使公務員登載
      於職務上所掌公文書罪、修正前臺灣地區與大陸地區人民
      關係條例第79條第1項之違反不得使大陸地區人民非法進
      入臺灣地區規定罪；上開被告等人所為明知為不實之事項
      而使公務員登載於職務上所掌公文書之低度行為，應為行
      使該項文書之高度行為所吸收，均不另論罪。被告丁○○
      、庚○○與藍秀玲間就上開以違反不得使大陸地區人民非
      法進入臺灣地區規定為常業之犯行間，互有犯意之聯絡及
      行為之分擔，均為共同正犯；渠等3人上開行使明知為不
      實之事項而使公務員登載於職務上所掌公文書犯行，彼此
      間及各次與陳東豐及俞鳳玉、戊○○與熊梅、許家銓與俞
      香蘭、楊阿萬與張美芬、李銘泉與池美雲、周次郎與林秀
      珠、施坤輝與陳維芳、宋何祥與莊雪雲、范壬癸與林美英
      等人間，均互有犯意之聯絡及行為之分擔，亦均屬共同正
      犯。被告戊○○上開行使明知為不實之事項而使公務員登
      載於職務上所掌公文書犯行，均與被告丁○○、藍秀玲、
      庚○○3人及與熊梅間，互有犯意之聯絡及行為之分擔，
      均為共同正犯；被告戊○○上開違反不得使大陸地區人民
      非法進入臺灣地區規定犯行，亦與被告丁○○、藍秀玲、
      庚○○3人間有犯意之聯絡及行為之分擔，亦均為共同正
      犯（按被告丁○○、藍秀玲、庚○○3人固均成立以違反
      不得使大陸地區人民非法進入臺灣地區規定為常業罪，此
      詳前述，惟渠3人常業犯行中之「1次」與被告戊○○共同
      使大陸地區女子熊梅非法進入臺灣地區犯行部分，與並無
      常業犯意之被告戊○○間，亦不失其共同正犯之關係）。
      再被告丁○○、庚○○等2人前後多次行使明知為不實之
      事項而使公務員登載於職務上所掌公文書犯行，及被告戊○○先後2次行使明知為不實之事項而使公務員登載於職
      務上所掌公文書犯行（即前往戶籍地警察機關辦理對保時
      行使1次，及前往境管局申請來臺旅行證時行使1次），均
      係時間緊接，所犯為構成要件相同之罪，顯均係基於概括
      之犯意反覆為之，均為連續犯，應依刑法第56條規定論以
      1罪，並均依法加重其刑。
    (四)公訴意旨雖另認被告陳東豐、戊○○、許家銓、楊阿萬、
      李銘泉、周次郎、施坤輝、宋何祥、范壬癸等人間，於辦
      理對保手續時，使各該戶籍地警察機關之承辦警員將如附
      表1所示陳東豐與俞鳳玉等人係夫妻關係之不實事項，登
      載於前述「大陸地區人民進入臺灣地區保證書」之簽註意
      見欄內，及上開被告等人於申請來臺旅行證時，使境管局
      各該承辦人員將如附表1所示陳東豐與俞鳳玉等人已結婚
      之不實事項，登載於前述「大陸地區人民進入臺灣地區旅
      行證申請書」內，上開被告陳東豐等人此部分行為亦均涉
      犯刑法第214條之明知為不實之事項而使公務員登載於職
      務上所掌公文書罪嫌（而被告丁○○、庚○○與其等係共
      同正犯關係）。惟查：前述「大陸地區人民進入臺灣地區
      保證書」、「大陸地區人民進入臺灣地區旅行證申請書」
      等文件，核其性質，均屬以上開被告陳東豐、戊○○、許
　    家銓、楊阿萬、李銘泉、周次郎、施坤輝、宋何祥、范壬
      癸等人之名義所做成之私文書，並非公務員職務上所執掌
      之公文書；且觀諸卷附各該「大陸地區人民進入臺灣地區
      保證書」之「簽註意見欄」，其內容係記載：「經詢保證
      人戊○○ (或陳東豐等人)稱：渠與被保人熊梅 (或俞鳳
      玉等人)係夫妻關係，願意完全負起保證人責任」等語，
      此等文句核其性質，無非僅係戊○○（等人）告知警員其
      與熊梅（等人）間有夫妻關係、願負擔保證責任等私人意
      思表示之「轉述」紀錄，並非就某事項之聲明或申報予以
      登載，自不具公務員職務上作成公文書之性質，與刑法第
      214條之構成要件不相合致；又大陸地區人民以臺灣地區
      人民配偶之身份申請進入臺灣地區者，依大陸地區人民進
      入臺灣地區許可辦法之相關規定，必須檢具各項法定文件
      向境管局提出申請（參見該許可辦法第14條至第16條規定
      ），甚者有該許可辦法第19條第1項所規定之各款情形者
      ，亦得不予許可，顯見境管局對於大陸地區配偶申請來臺
      之審查，並非一經提出申請即概予准許，而係有實質審查
      之權限，其對於申請來臺之大陸地區人民所聲明已與臺灣
      地區人民結婚等事項，亦非一經聲明即有依該聲明予以登
      載之義務，自非刑法第214條所涵攝之範疇（最高法院73
      年臺上字第1710號判例意旨參照）；綜上，被告等人此部
      分所為，均無從以刑法第214條之刑責相繩，此外，復查
      無其他積極證據足認被告等人有此部分公訴人所指之犯行
      ，惟公訴人認被告等人此部分之行為與渠等上開經論罪科
      刑之行使明知為不實之事項而使公務員登載於職務上所掌
      公文書犯行間，有吸收關係之實質上一罪關係，爰不另為
      無罪之諭知，附予敘明。
    (五)被告丁○○、庚○○所犯上開以違反不得使大陸地區人民
      非法進入臺灣地區規定為常業罪、行使明知為不實之事項
      而使公務員登載於職務上所掌公文書罪，及被告戊○○所
      犯上開違反不得使大陸地區人民非法進入臺灣地區規定罪
      、行使明知為不實之事項而使公務員登載於職務上所掌公
      文書罪間，均有方法結果之牽連關係，應依刑法第55條規
      定，各從一重之以違反不得使大陸地區人民非法進入臺灣
      地區規定為常業罪、違反不得使大陸地區人民非法進入臺
      灣地區規定罪處斷。
三、原審調查結果：
　　(一)就被告丁○○、庚○○部分據以諭科，固非無見。惟查附
　　　表2編號1內所示之被告丁○○台灣居民來往大陸通行證
  　　正本、編號8內所示之同案被告施坤輝戶口名簿正本、
    　編號10內所示之同案被告范壬癸戶口名簿正本，分別係
　　　大陸地區有權機關核發之文書、本國戶政機關核發之公文
  　　書，被告丁○○、施坤輝、范壬癸雖於本件犯行中有使用
    　及該等文書，惟與本案之關聯性並不大，原審併予宣告沒
      收，尚有未合。被告丁○○上訴指摘原審量刑過重、被告
　    庚○○未具理由提起上訴，雖均無足取，惟原判決此部分
      既有前述可議，自無可維持，應由本院撤銷改判。爰審酌
    　被告丁○○、庚○○等人之牟利動機、手段、其行為對於
      國境安全管理之危害非輕，及渠其犯罪分工之角色，以被
      告丁○○居於最主要之地位，被告庚○○次之，以及其等
      2人於犯後均坦承犯行，態度尚稱良好等一切情狀，分別
      量處如主文第2項所示之刑，以資懲儆。另扣案附表2編號
　　　1內、、編號2至7、編號8內、編號9、編號10內
　　　、至、編號11所示之物，分別係被告丁○○、戊○○
  　　、同案被告許家銓、楊阿萬、張美芬、宋何祥、陳東豐、
    　李銘泉、周次郎、施坤輝、范壬癸等人所有，供本件犯罪
      所用之物，爰均依刑法第38條第1項第2款規定宣告沒收（
      有共同正犯關係之被告間，對於他共同正犯所有之上開扣
      押物，依共同正犯責任共通原則，亦均併予宣告沒收）；
      至扣案之被告戊○○、同案被告許家銓、楊阿萬、宋何祥
      、陳東豐、李銘泉、周次郎等人之護照各1本，僅係渠等
      憑以辦理入出境手續之合法證明文件，與渠等所為本件犯
      行間並無密切而直接之關聯性，尚無沒收之必要，爰均不
      另諭知沒收。
    (二)就被告戊○○部分適用修正前臺灣地區與大陸地區人民關
      係條例第15條第1款、第79條第1項，刑法第11 條前段、
      第2條第1項、第28條、第56條、第216條、第214 條、第
      55條、第41條第1項前段、第42條第2項，第38條第1項第2
      款，罰金罰鍰提高標準條例第1條前段、第2條，同時審酌
      被告戊○○雖於偵查中已坦承犯行，惟於原審審理時復翻
      異前詞、否認犯行之犯後態度等一切情狀，量處被告戊○○有期徒刑6月，並諭知易科罰罰金之折算標準，另扣案
      如附表2編號3所示之物，係被告戊○○所有，供本件犯罪
      所用之物，依刑法第38條第1項第2款規定宣告沒收，經核
      認事用法及量刑均無不合，被告戊○○上訴否認犯行，為
      無理由，應予駁回。
貳、無罪部分（即被告甲○○、乙○○、己○○、丙○○○部分
    ）：
一、公訴意旨略以：被告甲○○、己○○2人因貪圖前述被告丁○○所提供之免費前往大陸地區旅遊及3萬元報酬等「假結
    婚」利益，竟各與被告丁○○、藍秀玲、庚○○等人共同基
    於行使明知為不實之事項而使公務員登載於職務上所掌公文
    書之概括犯意聯絡、及使大陸地區人民非法進入臺灣地區之
    犯意聯絡，於被告丁○○、藍秀玲、庚○○等人之安排下，
    分別搭機前往大陸地區福建省福州市，並於附表3「結婚日
    期」欄所示之時間，前往福州市民政局，與並無結婚真意、
    僅欲辦理「假結婚」以配偶名義來臺打工、而各與渠等有行
    使明知為不實之事項而使公務員登載於職務上所掌公文書之
    概括犯意聯絡之大陸地區女子即被告乙○○、丙○○○2人
    辦理結婚登記，再向福州市公證處辦理公證取得結婚證明書
    後，旋由被告甲○○、己○○陸續先行返回臺灣地區，持上
    開大陸地區公證處出具之結婚證明書送請財團法人海峽交流
    基金會驗證後，再持上開驗證書及結婚證明書等文件，於附
    表3「辦理結婚登記日期及受理之戶政機關」欄所示之時間
    ，分別前往該欄所示之各戶政機關，申請辦理結婚登記，使
    各該戶政事務所內僅有形式審查權之承辦公務員，分別將被
    告甲○○與乙○○、被告己○○與丙○○○各於附表3「結
    婚日期」欄所示之日期結婚等不實之事項，記載於其職務上
    所執掌之戶籍登記簿冊公文書，並據以核發戶籍謄本，均足
    生損害於各該戶政機關對於結婚戶籍登記管理之正確性；嗣
    被告甲○○、己○○復分別填具「大陸地區人民進入臺灣地
    區保證書」及「大陸地區人民進入臺灣地區旅行證申請書」
    等文件，而於附表3「辦理對保日期及受理之警察機關」欄
    所示之時間，前往該欄所示之各警察機關，向辦理對保之警
    員出示上開登載有前述結婚不實事項之戶籍謄本文件而行使
    之，憑以辦理對保手續，使各該戶籍地警察機關之承辦警員
    將甲○○與乙○○、己○○與丙○○○等人係夫妻關係之不
    實事項，登載於前述「大陸地區人民進入臺灣地區保證書」
    之簽註意見欄內，足生損害於各該警察機關對於保證人與被
    保證人間身分關係審核之正確性；再分別於附表3「申請旅
    行證日期」欄所示之時間，前往境管局，持前述「大陸地區
    人民進入臺灣地區保證書」、「大陸地區人民進入臺灣地區
    旅行證申請書」，連同上開登載有前述結婚不實事項之戶籍
    謄本等文件，出示於承辦人員而行使之，憑以申請被告乙○○、丙○○○以「探親」名義進入臺灣地區之旅行證，使境
    管局各該承辦人員將甲○○與乙○○、己○○與丙○○○等
    人已結婚之不實事項，登載於前述「大陸地區人民進入臺灣
    地區旅行證申請書」內，均足生損害於境管局對於大陸地區
    人民進入臺灣地區旅行證審核管理之正確性；經境管局承辦
    人員審核後，仍未察而據以核發被告乙○○、丙○○○2人
    進入臺灣地區之旅行證，被告乙○○、丙○○○乃於接獲被
    告甲○○、己○○所寄往大陸地區之上開旅行證後，即分別
    於附表3「大陸地區女子進入臺灣地區日期」欄所示之時間
    ，搭機由高雄市小港機場、桃園縣中正國際機場進入臺灣地
    區；因認被告甲○○、乙○○、己○○、丙○○○等4人均
    涉犯刑法第216條、第214條之行使明知為不實之事項而使公
    務員登載於職務上所掌公文書罪、修正前臺灣地區與大陸地
    區人民關係條例第79條第1項之違反不得使大陸地區人民非
    法進入臺灣地區規定罪嫌云云。
二、按犯罪事實應依證據認定之，無證據不得認定其犯罪事實；
    又不能證明被告犯罪者，應諭知無罪之判決，刑事訴訟法第
    154條第2項、第301條第1項分別定有明文。次按認定不利於
    被告之事實，須依積極證據，苟積極證據不足為不利於被告
    事實之認定時，即應為有利於被告之認定，更不必有何有利
    之證據；又犯罪事實之認定，應憑真實之證據，倘證據是否
    真實尚欠明確，自難以擬制推測之方式，為其判斷之基礎；
    刑事訴訟上證明之資料，無論為直接或間接證據，均須達於
    通常一般之人均不致有所懷疑，而得確信其為真實之程度，
    始得據為有罪之認定，若其關於被告是否犯罪之證明未能達
    此程度，而有合理懷疑之存在，致使無從形成有罪之確信，
    根據「罪證有疑，利於被告」之證據法則，即不得遽為不利
    被告之認定 (最高法院30年上字第816號、53年臺上字第656
    號、76年臺上字第4986號判例意旨參照）。
三、本件公訴人認被告甲○○與乙○○、被告己○○與丙○○○
    等人均係「假結婚」，而分別涉犯上開罪嫌，無非係以：被
    告甲○○於警詢中，已自承從事房屋仲介工作多年，僅5年
    前仲介成功1次，除此之外別無成交紀錄，也無任何收入，
    自己及兩個小孩的生活均依賴父親供給等語；被告己○○於
    警詢時，亦自承自88年起靠種菜為生，近年因經濟不景氣，
    虧損連連，90年開始即無力繳納健保費等語，是依被告甲○○、己○○上開供述內容，顯見渠2人欲維持生活已屬捉襟
    見肘，焉有資力花費鉅額費用前往大陸迎娶新娘？且被告甲○○、己○○對於渠2人之護照何以竟會在被告丁○○處遭
    查獲，均無法清楚交代，足認渠2人與被告乙○○、被告丙○○○間，均屬「假結婚」等情，為其主要論據。
四、訊據被告甲○○、己○○等人，均堅決否認有上開犯行，被
    乙○○於原審準備程序時亦堅決否認有上開犯行，被告甲○○辯稱：伊因為有兩名之子女（前妻所生）需要照顧，才會
    想去大陸娶妻回來臺灣照料家事，伊根本不認識被告丁○○
    ，當時伊前往大陸結婚之所有費用合計約10萬元，均係由伊
    自己支付，其中5萬元是父親王弘雄幫忙出的，伊當時係委
    託友人張文平代為處理前往大陸地區結婚事宜，10萬元都是
    交給張文平，返臺後護照也先交給張文平保管，尚未取回，
    而被告乙○○來臺後，一直都與伊家人一同住在美濃家中，
    平日均在家中處理家務及照顧父母、子女，伊與被告乙○○
    係真結婚且共同生活，並非假結婚等語；被告乙○○辯稱：
    伊與被告甲○○係真結婚等語；被告己○○則辯稱：當時伊
    因為想要娶妻照料家務，才會去大陸結婚，伊前往大陸結婚
    之費用總計約10餘萬元，均是自行支付，其中有5萬元是先
    向其妹廖樹蕾借得，後來伊在大陸停留期間因生病住院，被
    告丙○○○的表哥曾經照顧他，並介紹被告丙○○○給伊認
    識，伊也很喜歡，兩人於是在大陸結婚，而當時結婚手續是
    經由被告丙○○○的表哥輾轉委託熟悉流程之被告丁○○辦
    理，護照也交給丁○○先行保管，伊並沒有收被告丁○○的
    錢，被告丙○○○來臺後，與伊一起住在雲林幫忙種菜及處
    理家務，後來被告丙○○○說要去臺北找親人，之後人卻一
    直沒有回來，才失去聯繫，伊確實是與被告丙○○○真結婚
    ，並非假結婚等語。經查：
    因台灣地區之勞動階層或肢體殘障之男性，本身之擇偶條
      件即屬不佳，故多透過仲介者，迎娶大陸地區女性為新娘
      ，而前開情形之大陸地區女性抵達台灣地區後，見其配偶
      本身之條件不佳或夫家之家庭經濟狀況亦不佳，於抵達台
      灣地區不久後即逃離其夫家之情形，為現今社會常見之景
      象，亦為眾所週知之事實；再而本件被告甲○○、己○○
      與大陸地區之女子即被告乙○○、丙○○○之前開婚姻，
      究係「真結婚」或「假結婚」之1重要判斷依據為：其等2
      人究竟係自費結婚或是收取被告丁○○之3萬元報酬而結
      婚？
    證人即被告甲○○之父王弘雄，於原審審理時到庭結證略
      稱：被告甲○○前往大陸地區結婚之費用，其中有5萬元
      係由伊支付，其餘費用係被告甲○○自付，被告乙○○來
      臺後，都與伊一家人一起住在高雄縣美濃鎮住處，幫忙處
      理家務及與被告甲○○在夜市擺地攤等語（見原審影印卷
      第2宗第70頁至第74頁）；而證人即與被告甲○○同住於
      高雄縣美濃鎮之友人傅桂乾，亦於原審審理時到庭結證略
      以：伊平日住在美濃，經常去被告甲○○家中，每次都有
      看到被告甲○○之妻即被告乙○○，也常在路上看見被告
      甲○○騎車載被告乙○○等語（見原審影印卷第2宗第74
      頁至第80頁），渠2人上開證述之內容，均核與被告甲○○所辯：係自行付費前往大陸地區結婚，婚後亦與被告乙○○同住等情節相符。再者，證人即同案被告丁○○於92
      年7月8日原審訊問時及93年4月13日原審審理時，均證稱
      略謂：被告甲○○是真結婚，伊不認識也沒有付錢給被告
      甲○○，當時是張文平將被告甲○○欲赴大陸結婚之事宜
      委託給伊代辦，被告甲○○護照也是張文平交給伊的等語
      （見原審影印卷第1宗第26頁、第2宗第80頁至第81頁），
      其證詞亦核與被告甲○○所辯：係委託張文平辦理前往大
      陸地區結婚手續，並將護照交予張文平保管等語相符。參
      合上情，被告甲○○既係自行負擔費用前往大陸地區與被
      告乙○○結婚，並未受被告丁○○之招待或取得任何報酬
      ，且婚後被告甲○○、乙○○2人亦曾在臺灣地區共營家
      庭生活，自難認有何「假結婚」之情事；而被告甲○○個
      人經濟狀況固屬欠佳，惟其前往大陸地區結婚之費用既係
      得自於其父王弘雄之資助，且其護照亦係因交予張文平辦
      理赴大陸結婚事宜而轉由被告丁○○保管，均無何顯然異
      常之情，自無從僅憑被告甲○○曾於警詢中自承經濟狀況
      欠佳，及其護照係於被告丁○○處查獲等事實，即逕推論
      被告甲○○、乙○○2人有何以「假結婚」之方式使大陸
      地區人民非法進入臺灣地區及行使明知為不實之事項而使
      公務員登載於職務上所掌公文書犯行可言。
    證人即被告己○○之妹廖樹蕾，於原審審理時到庭結證略
      以：被告己○○確曾將有意前往大陸地區結婚之事告訴伊
      ，伊有借被告己○○5萬元，讓被告己○○去大陸結婚，
      不久後被告己○○即與被告丙○○○結婚，伊當時有回去
      雲林家中數次，都有看到被告丙○○○等語（見原審影印
      卷第2宗第87頁至第91頁），上開證述之內容，均核與被
      告己○○所辯：係自行付費前往大陸結婚，婚後亦與被告
      丙○○○同住等情節相符。又證人即同案被告丁○○於92
      年7月8日原審訊問時及93年4月13日原審審理時，均證稱
      略謂：被告己○○是真結婚，當時是別人轉介紹給伊代辦
      ，伊沒有給己○○錢等語（見原審影印卷第1宗第26頁、
      第2宗第80頁至第81頁）。其證詞亦核與被告己○○所辯
      ：當時係經由他人輾轉委託被告丁○○辦理大陸結婚手續
      ，因而將護照交由被告丁○○保管，並未收受被告丁○○
      的錢等語相符；參合上情，被告己○○既係自行負擔費用
      前往大陸地區與被告丙○○○結婚，並未受被告丁○○之
      招待或取得任何報酬，且婚後被告己○○、丙○○○2 人
      亦曾在臺灣地區共同生活，顯與「假結婚」之情形有別，
      縱其後被告丙○○○另因其他因素而未繼續與被告己○○
      同住，然此亦無從憑以逆向推論渠2人於結婚之初，即有
      何「假結婚」之犯意；而被告己○○個人經濟狀況固屬欠
      佳，惟其前往大陸地區結婚之費用既係得自於其妹廖樹蕾
      之資助，且其護照亦係經由他人輾轉委託被告丁○○代辦
      結婚手續而交由被告丁○○保管，難謂有何顯然異常之處
      ，自無從僅憑被告己○○曾於警詢中自承經濟狀況欠佳，
      及其護照係於被告丁○○處查獲等事實，即逕認被告己○○、丙○○○2人有何以「假結婚」之方式使大陸地區人
      民非法進入臺灣地區及行使明知為不實之事項而使公務員
      登載於職務上所掌公文書犯行可言。
五、綜上所述，本件復查無其他積極證據足認被告甲○○、乙○○、己○○、丙○○○等4人確有公訴人所指之上開犯行，
    原審以不能證明被告等4人犯罪，諭知被告甲○○、乙○○
    、己○○、丙○○○等4人無罪之判決，就被告乙○○、丙○○○部分，依刑事訴訟法第306條之規定，不待其等陳述
    逕行判決，於法核無不合，檢察官上訴以原審對被告乙○○
    、丙○○○部分逕為無罪判決不當，與被告甲○○、己○○
    之經濟狀況確屬不佳，以及被告甲○○、己○○之護照於被
    告丁○○住處被查獲，並非湊巧，而指摘原判決不當，為無
    理由，應予駁回。
、被告庚○○、乙○○、丙○○○均經合法傳喚，無正當理由
　　未到庭，爰不待其等陳述逕行判決。
據上論斷，應依刑事訴訟法第368條、第369條第1項前段、第371
條、第364條、第299條第1項前段、修正前臺灣地區與大陸地區
人民關係條例第15條第1款、第79條第1項，刑法第11條前段、第
2條第1項、第28條、第56條、第216條、第214條、第55條、第38
條第1項第2款，判決如主文。
本案經檢察官邱美育到庭執行職務。
中　　華　　民　　國　　94　　年　　6　　月　　28　　日
　　　　　　　　　刑事第十一庭審判長法  官  陳祐輔
                                    法  官  陳國文
                                    法  官  邱瑞祥
上正本證明與原本無異。
如不服本判決，應於收受送達後十日內向本院提出上訴書狀，其
未敘述上訴之理由者並得於提起上訴後十日內向本院補提理由書
（均須按他造當事人之人數附繕本）。
                                    書記官  吳金來
中　　華　　民　　國　　94　　年　　6　　月　　28　　日
附表1：（日期均為民國）
┌──┬────┬────┬────┬──────┬──────┬─────┬────┬───────┐
│編號│臺灣地區│大陸地區│結婚日期│辦理結婚登記│辦理對保日期│申請旅行證│大陸地區│相關證物依序於│
│    │男子    │女子    │        │日期及受理之│及受理之警察│日期及名義│女子進入│卷內之位置    │
│    │        │        │        │戶政機關    │機關        │          │臺灣地區│              │
│    │        │        │        │            │            │          │日期    │              │
├──┼────┼────┼────┼──────┼──────┼─────┼────┼───────┤
│ 1  │陳東豐  │俞鳳玉（│91.03.08│91.03.21    │91.03.22及  │91.03.22  │91.05.02│92年度偵字第53│
│    │        │原審誤載│        │彰化縣芳苑鄉│91.03.29    │（探親）  │        │03號卷第40頁、│
│    │        │為俞風玉│        │戶政事務所  │彰化縣警察局│          │        │第44頁、第42至│
│    │        │）      │        │            │二林分局王功│          │        │43頁、第38頁、│
│    │        │        │        │            │派出所      │          │        │第48至49頁    │
├──┼────┼────┼────┼──────┼──────┼─────┼────┼───────┤
│ 2  │戊○○  │熊　梅  │91.05.23│91.06.06    │91.06.06    │91.06.06  │91.07.08│92年度偵字第57│
│    │        │        │        │臺北縣土城市│臺北縣政府警│（探親）  │        │98號卷第21頁、│
│    │        │        │        │戶政事務所  │察局土城分局│          │        │第27頁、第26頁│
│    │        │        │        │            │土城派出所  │          │        │、第19頁、92年│
│    │        │        │        │            │            │          │        │度偵字第5303號│
│    │        │        │        │            │            │          │        │卷第46至47頁  │
├──┼────┼────┼────┼──────┼──────┼─────┼────┼───────┤
│ 3  │許家銓  │俞香蘭  │91.06.24│91.07.12    │91.07.12    │91.07.15  │91.08.24│92年度偵字第58│
│    │        │        │        │臺北縣五股鄉│臺北縣政府警│（探親）  │        │72號卷第67頁、│
│    │        │        │        │戶政事務所  │察局蘆洲分局│          │        │第139頁、第134│
│    │        │        │        │            │成州派出所  │          │        │頁、92年度偵字│
│    │        │        │        │            │            │          │        │第5303號卷第48│
│    │        │        │        │            │            │          │        │至49頁        │
├──┼────┼────┼────┼──────┼──────┼─────┼────┼───────┤
│ 4  │楊阿萬  │張美芬  │91.06.24│91.07.15    │91.07.15    │91.07.29  │91.09.03│92年度偵字第47│
│    │        │        │        │臺北縣新莊市│臺北縣政府警│（探親；  │        │08號卷第11頁、│
│    │        │        │        │戶政事務所  │察局新莊分局│委由潘國  │        │92年度偵字第58│
│    │        │        │        │            │光華派出所  │平辦理）  │        │72號卷第62頁、│
│    │        │        │        │            │            │          │        │92年度偵字第47│
│    │        │        │        │            │            │          │        │08號卷第14頁、│
│    │        │        │        │            │            │          │        │第9頁、92年度 │
│    │        │        │        │            │            │          │        │偵字第5303號卷│
│    │        │        │        │            │            │          │        │第48至49頁    │
├──┼────┼────┼────┼──────┼──────┼─────┼────┼───────┤
│ 5  │李銘泉  │池美雲  │91.07.22│91.08.09    │91.08.14    │91.08.14  │91.09.27│92年度偵字第57│
│    │        │        │        │臺北縣板橋市│臺北縣政府警│（探親）  │        │99號卷第11頁、│
│    │        │        │        │第一戶政事務│察局板橋分局│          │        │第14頁、第13頁│
│    │        │        │        │所          │後埔派出所  │          │        │、第9頁、92年 │
│    │        │        │        │            │            │          │        │度偵字第5303號│
│    │        │        │        │            │            │          │        │卷第46至第47頁│
├──┼────┼────┼────┼──────┼──────┼─────┼────┼───────┤
│ 6  │周次郎  │林秀珠  │91.09.03│91.09.19    │91.09.19    │91.09.19  │91.10.31│92年度偵字第57│
│    │        │        │        │臺北縣板橋市│臺北縣政府警│（探親）  │        │98號卷第43頁、│
│    │        │        │        │第一戶政事務│察局板橋分局│          │        │第46頁、第45頁│
│    │        │        │        │所          │後埔派出所  │          │        │、第38頁、92年│
│    │        │        │        │            │            │          │        │度偵字第5303號│
│    │        │        │        │            │            │          │        │卷第50至51頁  │
├──┼────┼────┼────┼──────┼──────┼─────┼────┼───────┤
│ 7  │施坤輝  │陳維芳  │91.09.16│91.10.02    │91.10.02    │91.10.02  │91.11.18│92年度偵字第57│
│    │        │        │        │臺北縣板橋市│臺北縣政府警│（探親）  │        │98號卷第103頁 │
│    │        │        │        │第一戶政事務│察局板橋分局│          │        │、92年度偵字第│
│    │        │        │        │所          │後埔派出所  │          │        │5872號卷第104 │
│    │        │        │        │            │            │          │        │頁、第103頁、 │
│    │        │        │        │            │            │          │        │第99頁、92年度│
│    │        │        │        │            │            │          │        │偵字第5798號卷│
│    │        │        │        │            │            │          │        │第98頁        │
├──┼────┼────┼────┼──────┼──────┼─────┼────┼───────┤
│ 8  │宋何祥  │莊雪雲  │91.10.21│91.11.07    │91.11.07    │91.11.07  │91.12.13│92年度偵字第53│
│    │        │        │        │臺北縣板橋市│臺北縣政府警│（探親）  │        │03號卷第11頁、│
│    │        │        │        │第一戶政事務│察局板橋分局│          │        │第17頁、第16頁│
│    │        │        │        │所          │後埔派出所  │          │        │、第9頁、第48 │
│    │        │        │        │            │            │          │        │至49頁        │
├──┼────┼────┼────┼──────┼──────┼─────┼────┼───────┤
│ 9  │范壬癸  │林美英  │91.11.28│91.12.12    │91.12.14    │91.12.16  │92.02.12│92年度偵字第57│
│    │        │        │        │臺北縣板橋市│臺北縣政府警│（團聚）  │        │98號卷第85頁、│
│    │        │        │        │第一戶政事務│察局板橋分局│          │        │92年度偵字第58│
│    │        │        │        │所          │後埔派出所  │          │        │72號卷第113頁 │
│    │        │        │        │            │            │          │        │、112頁、第105│
│    │        │        │        │            │            │          │        │頁、92年度偵字│
│    │        │        │        │            │            │          │        │第5798號卷第80│
│    │        │        │        │            │            │          │        │頁            │
└──┴────┴────┴────┴──────┴──────┴─────┴────┴───────┘
附表2：
┌──┬────┬────────────┬────┬─────────┐
│編號│所有人  │　　物　　　　　品      │  數量  │扣押物編號（備註）│
├──┼────┼────────────┼────┼─────────┤
│ 1  │丁○○  │記事本（記載臺灣地區男│4本     │4-1、4-3、4-7     │
│    │        │　子支用費用紀錄、聯絡電│        │                  │
│    │        │  話等事項）。          │        │                  │
│    │        ├────────────┼────┼─────────┤
│    │        │臺灣居民來往大陸通行  │1本     │6（不得併予宣告沒 │
│    │        │　證（正本）            │        │收）              │
│    │        ├────────────┼────┼─────────┤
│    │        │筆記紙（記載臺灣地區男│5張     │15-6              │
│    │        │  子支用費用紀錄、聯絡電│        │                  │
│    │        │  話等事項）。          │        │                  │
├──┼────┼────────────┼────┼─────────┤
│ 2  │陳東豐  │身分證影本            │2張     │1-1               │
│    │        ├────────────┼────┼─────────┤
│    │        │身分證影本            │4張     │18-4              │
│    │        ├────────────┼────┼─────────┤
│    │        │照片                  │2張     │2-4               │
├──┼────┼────────────┼────┼─────────┤
│ 3  │戊○○  │照片                  │4張     │2-4               │
│    │        ├────────────┼────┼─────────┤
│    │        │身分證影本            │2張     │18-1              │
├──┼────┼────────────┼────┼─────────┤
│ 4  │許家銓  │照片                  │2張     │2-4               │
│    │        ├────────────┼────┼─────────┤
│    │        │身分證影本            │4張     │18-4              │
├──┼────┼────────────┼────┼─────────┤
│ 5  │楊阿萬  │照片                    │3張     │2-4               │
├──┼────┼────────────┼────┼─────────┤
│ 6  │李銘泉  │身分證影本              │6張     │18-3              │
├──┼────┼────────────┼────┼─────────┤
│ 7  │周次郎  │身分證影本              │2張     │18-1              │
├──┼────┼────────────┼────┼─────────┤
│ 8  │施坤輝  │戶口名簿（正本）      │1張     │8-2 （不得併予宣告│
│    │        │                        │        │沒收）　　　　　　│
│    │        ├────────────┼────┼─────────┤
│    │        │身分證影本            │2張     │18-3              │
├──┼────┼────────────┼────┼─────────┤
│ 9  │宋何祥  │身分證影本              │2張     │18-3              │
├──┼────┼────────────┼────┼─────────┤
│ 10 │范壬癸  │照片                  │3張（原 │2-4               │
│    │        │                        │審誤載為│                  │
│    │        │                        │4張）   │                  │
│    │        ├────────────┼────┼─────────┤
│    │        │戶口名簿（正本）      │1張     │8-2 （不得併予宣告│
│    │        │                        │        │沒收）            │
│    │        ├────────────┼────┼─────────┤
│    │        │戶籍謄本              │1張     │15-7              │
│    │        ├────────────┼────┼─────────┤
│    │        │結婚資料              │1份     │17-6              │
│    │        ├────────────┼────┼─────────┤
│    │        │身分證影本            │4張（原 │18-1              │
│    │        │                        │審誤載為│                  │
│    │        │                        │8張）   │                  │
├──┼────┼────────────┼────┼─────────┤
│ 11 │張美芬  │進入臺灣地區旅行證影本│1份     │001               │
│    │        ├────────────┼────┼─────────┤
│    │        │大陸地區結婚登記證影本│1份     │001               │
└──┴────┴────────────┴────┴─────────┘
　附表3（日期均為民國）
┌──┬────┬────┬────┬──────┬──────┬─────┬────┬───────┐
│編號│臺灣地區│大陸地區│結婚日期│辦理結婚登記│辦理對保日期│申請旅行證│大陸地區│相關證物依序於│
│    │男子    │女子    │        │日期及受理之│及受理之警察│日期及名義│女子進入│卷內之位置    │
│    │        │        │        │戶政機關    │機關        │          │臺灣地區│              │
│    │        │        │        │            │            │          │日期    │              │
├──┼────┼────┼────┼──────┼──────┼─────┼────┼───────┤
│一  │甲○○  │乙○○  │91.05.27│91.06.10    │91.06.09    │91.06.11  │91.07.11│92年度偵字第57│
│    │        │        │        │高雄縣美濃鎮│高雄縣警察局│（探親，嗣│        │98號卷第66頁、│
│    │        │        │        │戶政事務所  │美濃分局美濃│於停留期間│        │第69頁、第68頁│
│    │        │        │        │            │派出所      │變更為團聚│        │、第64頁、92年│
│    │        │        │        │            │            │）        │        │度偵字第5303號│
│    │        │        │        │            │            │          │        │卷第46至47頁  │
├──┼────┼────┼────┼──────┼──────┼─────┼────┼───────┤
│二  │己○○  │丙○○○│91.09.06│91.09.20    │91.09.20    │91.09.20  │91.10.31│92年度偵第5798│
│    │        │        │        │雲林縣西螺鎮│雲林縣警察局│（探親）  │        │號卷第120頁、 │
│    │        │        │        │戶政事務所  │西螺分局和心│          │        │第125頁、第124│
│    │        │        │        │            │派出所      │          │        │頁、第117頁、 │
│    │        │        │        │            │            │          │        │92年度偵字第53│
│    │        │        │        │            │            │          │        │03號卷第48至49│
│    │        │        │        │            │            │          │        │頁            │
└──┴────┴────┴────┴──────┴──────┴─────┴────┴───────┘
附錄：本案論罪科刑法條全文：
臺灣地區與大陸地區人民關係條例第15條（修正前）：
下列行為不得為之：
一  使大陸地區人民非法進入臺灣地區。
二  明知臺灣地區人民未經許可，而招攬使之進入大陸地區。
三使大陸地區人民在臺灣地區從事未經許可或與許可目的不符之
活動。四僱用或留用大陸地區人民在臺灣地區從事未經許可或與
許可範圍不符之工作。
五  居間介紹他人為前款之行為。
臺灣地區與大陸地區人民關係條例第79條（修正前）：
違反第十五條第一款規定者，處五年以下有期徒刑、拘役或科或
併科新台幣五十萬元以下罰金。
以犯前項之罪為常業者，處一年以上七年以下有期徒刑，得併科
新台幣一百萬元以下罰金。
第一項之未遂犯罰之。
刑法第216條：
行使第二百十條至第二百十五條之文書者，依偽造、變造文書或
登載不實事項或使登載不實事項之規定處斷。
刑法第214條：
明知為不實之事項，而使公務員登載於職務上所掌之公文書，足
以生損害於公眾或他人者，處三年以下有期徒刑、拘役或五百元
以下罰金。
